【裁判字號】    99,交聲,465
【裁判日期】    991129
【裁判案由】    違反道路交通管理處罰條例聲明異議
【裁判全文】
臺灣新竹地方法院刑事裁定             99年度交聲字第465號
原處分機關  交通部公路總局新竹區監理所
異  議  人
即受處分人  池達昆
上列異議人即受處分人因違反道路交通管理處罰條例案件，對於
交通部公路總局新竹區監理所民國99年7 月21日竹監營字第裁50
-E00000000號違反道路交通管理事件裁決處分聲明異議，本院裁
定如下：
    主  文
原處分撤銷。
池達昆不罰。
    理  由
一、原處分意旨略以：異議人即受處分人（下稱異議人）池達昆
    於民國99年2 月4 日下午5 分40分許，駕駛車牌號碼9FN-21
    8 號重型機車，行經新竹市○○路與牛埔南路口時，有不依
    標誌標線號誌指示，及違反處罰條例之行為，不聽勤務人員
    制止等違規行為，經新竹市警察局第三分局朝山派出所警員
    以異議人有違反道路交通管理處罰條例第48條第1 項第2 款
    、第60條第1 項規定之事實，填製新竹市警察局竹市警交字
    第E00000000 號舉發違反道路交通管理事件通知單（下稱舉
    發通知單）逕行舉發。異議人於99年4 月7 日向原處分機關
    提出申訴表示不服，經原處分機關函請舉發單位調查結果，
    仍認異議人確有前開違規行為，乃依道路交通管理處罰條例
    第48條第1 項第2 款、第60條第1 項、第63條第1 項及違反
    道路交通管理事件統一裁罰標準表之規定，於99年7 月21
    日以交通部公路總局新竹區監理所竹監營字第裁50-E000000
    00號裁決書裁處異議人罰鍰新臺幣（下同）4,000 元，並記
    違規點數2 點。異議人於99年7 月21日委託其母親廖映雪收
    受前揭裁決書後，於99年8 月2 日聲明異議。
二、聲明異議意旨略以：99年2 月4 日事發當日伊在屏東恆春服
    役，前揭機車係停放於家中由母親保管，並無人使用，當時
    向原處分機關申訴時，回覆竟是無任何監視器畫面或照片等
    證據可提供，但當時伊確實不可能騎乘前揭車輛，亦未將該
    車輛出借予他人使用，實難以理解何以遭此裁罰，而請求撤
    銷原裁決處分，爰依法聲明異議等語。
三、按受處分人，不服第8 條主管機關所為之處分，得於接到裁
    決書之翌日起20日內，向管轄地方法院聲明異議；又法院認
    為聲明異議有理由者，應以裁定將原處分經聲明異議部分撤
    銷，並自為裁定，道路交通管理處罰條例第87條第1 項、道
    路交通事件處理辦法第19條前段分別定有明文。
    次按犯罪事實應依證據認定，無證據不得認定其犯罪事實；
    又不能證明被告犯罪者，應諭知無罪之判決，刑事訴訟法第
    15 4條第2 項、第301 條第1 項分別定有明文。法院受理交
    通事件，準用刑事訴訟法之規定，道路交通管理處罰條例第
    89 條 前段亦定有明文，且認定不利於被告之事實須依積極
    證據，苟積極證據不足為不利於被告事實之認定時，即應為
    有利於被告之認定（最高法院30年臺上字第816 號判例參照
    ），又參酌最高法院76年臺上字第4986號判例「認定犯罪事
    實所憑之證據，雖不以直接證據為限，間接證據亦包括在內
    ，然而無論直接證據或間接證據，其為訴訟上之證明，須於
    通常一般之人均不致有所懷疑，而得確得其為真實之程度者
    ，始得據為有罪之認定，倘其證明尚末達到此一程度，而有
    合理之懷疑存在而無從使事實審法院得有罪之確信時，即應
    由法院為諭知被告無罪之判決」意旨，於法院審理行為人違
    反道路交通管理處罰條例案件時，當有其適用；故法院於審
    理行為人違反道路交通管理處罰條例案件，為事實之認定時
    ，如就原處分機關所認定之行為人違規之事實仍有合理之訴
    訟上懷疑，而無法百分之百確信行為人確有該當於道路交通
    管理處罰條例各該處罰條文之構成事件事實時，即應依訴訟
    上之待證事實「倘有懷疑，則從被告之利益作解釋」之證據
    法則，作對受處分人有利之認定。
四、原處分機關認異議人有前揭違規行為，無非係以舉發單位函
    覆本件舉發並無不當等語為其主要依據。然查：
(一)、異議人池達昆於本件舉發違規時間之99年2 月4 日，仍在軍
    中服役，且當時正於屏東縣恆春鎮執行基地演訓任務，並無
    休假或外出等情事，有海軍陸戰隊陸戰六六旅99年11月16日
    海六人行字第099002597 號函暨所檢附之單位點名簿及異議
    人池達昆個人休假紀錄卡在卷可參。又前揭重型機車平日係
    異議人所使用，異議人服役期間，並無人使用該機車，99年
    2 月4 日並沒有人騎乘前揭機車等情，亦據證人即異議人之
    母親廖映雪到庭證述甚詳，是異議人前揭所辯尚非無理由。
(二)、舉發單位即新竹市警察局第三分局雖曾於99年6 月3 日函覆
    原處分機關以本件交通違規案件無現場監視器畫面可提供，
    惟本件事發地點之路口至少有4 支監視器，功能與一般路口
    監視器相同等情，已據證人即舉發警員張介銘證稱在卷（見
    本院卷第36頁），並有證人所庭呈之路口照片8 張附卷足憑
    （見本院卷第40至43頁），則違規地點既裝置有數支監視器
    ，何以無法提供監視器畫面用以佐證異議人確有違規之舉，
    舉發單位並未提出說明。
    參以證人即舉發警員張介銘已證稱：當時我是在該路口執行
    交整勤務，但天色昏暗，確實有看錯之可能性存在，無法確
    定違規車輛係異議人之車輛等語明確（見本院卷第37頁），
    查本件舉發違規時間係99年2 月4 日下午5 時40分，時值冬
    天日落時間較早，於近傍晚6 時許一般日照光線確有不足之
    可能，而警員於路口執行交整勤務時，身處車水馬龍之中，
    除需疏導車流量使其順暢外，尚須注意自身安全，實具有一
    定之危險性存在，則倘若於光線不足之情況下，值勤中突遇
    違規車輛不服指揮加速離去，在那一瞬間本即有誤認車牌號
    碼，例如將數字順序記錯、或將英文字母、數字誤認等之可
    能性存在，故證人前揭所稱有可能誤認車牌號碼一節，尚與
    常情無違。
(三)、綜上所述，舉發單位既無法提出監視器畫面或違規照片等證
    據資料以為佐證，復經證人即舉發警員到庭證稱本件有可能
    係誤認一情，又查無其他積極證據足以證明異議人確於前揭
    時間、地點，有違規之事實，揆諸上開說明，即應為有利異
    議人之認定。從而，原處分機關遽以裁罰，即有未洽，是原
    處分應予撤銷，並為不罰之諭知。
五、綜上所述，本案證據尚有不足，原處分機關遽予裁罰，尚有
    未洽，應認本件異議為有理由，爰撤銷原處分並另為異議人
    不罰之諭知。
據上論斷，應依道路交通管理處罰條例第87條第2項，道路交通
事件處理辦法第19條前段，裁定如主文。
中    華    民    國    99    年    11    月    29    日
                  交通法庭      法  官   林哲瑜
以上正本證明與原本無異。
如不服本裁定，應於裁定送達後5日內向本院提出抗告狀。
中    華    民    國    99    年    11    月    29    日
                                書記官   鍾佩芳

司法院資訊處製作；財團法人民間司法改革基金會備份。
